臺灣花蓮地方法院刑事判決
111年度訴字第168號
公  訴  人  臺灣花蓮地方檢察署檢察官
被      告  陳志文



上列被告因違反藥事法案件，經檢察官提起公訴（111年度偵字
第444號），而被告於準備程序進行中就被訴事實均為有罪之陳
述，經本院告知簡式審判程序之旨，並聽取被告與公訴人之意見
後，本院合議庭裁定由受命法官獨任進行簡式審判程序，判決如
下：
    主  文
陳志文犯藥事法第八十三條第一項之轉讓禁藥罪，處有期徒刑六
月。未扣案手機（IMEI碼：000000000000000，不含門號0000000
000號SIM卡一張）一支沒收，於全部或一部不能沒收或不宜執行
沒收時，追徵其價額。    
    犯罪事實
一、陳志文明知毒品危害防制條例第2條第2項第2款所列管之第
    二級毒品甲基安非他命，並屬藥事法管制查禁之禁藥，竟基
    於無償轉讓之犯意，於民國110年3月1日凌晨3時34分許，以
    未扣案之手機（IMEI碼：000000000000000，插用門號00000
    00000號SIM卡1張）與鍾聰敏聯繫，雙方遂於同日3時35分許
    在花蓮縣○○市○○○街000號璽鈺之星大廈前見面，由陳志文無
    償提供0.5公克甲基安非他命與鍾聰敏而轉讓之。
二、案經內政部警政署花蓮港務警察總隊移送臺灣花蓮地方檢察
    署檢察官偵查起訴。
    理  由
一、認定犯罪事實所憑之證據及理由
　㈠上開犯罪事實，迭據被告於偵訊及本院準備程序、審理程序
    中均自白不諱（見偵卷第87至85頁，本院卷第95、104頁）
    ，核與證人鍾聰敏於警詢中證稱有於上開時、地收受被告所
    交付之0.5公克甲基安非他命等語相符（見警卷第19至20頁
    ），並有被告持用前揭門號與證人持用門號間之雙向通訊監
    察譯文、證人指認犯罪嫌疑人紀錄表、新加坡商星原通訊股
    份有限公司台灣分公司110年2月2日星圓字第1100202-003號
    函所附被告所使用門號之基本資料、證人所使用門號之基本
    資料、本院核發之通訊監察書（見警卷第11至12、23至26、
    63、65、67至71頁）在卷可參，足認被告上揭任意性自白核
    與事實相符，堪以採信。
　㈡起訴書所示轉讓時間及犯罪所用工具部分，除經被告於偵查
    中供承不諱外（見偵卷第84頁），另依卷附之花蓮港務警察
    總隊偵查報告、通訊監察譯文及本院110年聲監字第54號通
    訊監察書（見警卷第5至10、11至14、67至71頁）證據予以
    補充如犯罪事實欄加註底線部分所示。
　㈢綜上，本案事證明確，被告上開犯行洵堪認定，應依法論科
    。
二、論罪
　  行為人轉讓甲基安非他命（未達法定應加重其刑之一定數量
    ）予成年男子，同時該當藥事法第83條第1 項轉讓禁藥罪及
    毒品危害防制條例第8條第2項轉讓第二級毒品罪之構成要件
    ，應依重法優於輕法之原則，擇較重之轉讓禁藥罪論處（最
    高法院109年度台上字第1089號判決意旨得參）。是核被告
    所為，係犯藥事法第83條第1項之轉讓禁藥罪。被告轉讓甲
    基安非他命前之持有行為與其後之轉讓行為，為實質上一罪
    之階段行為，高度之轉讓行為既已依藥事法處斷，依法律適
    用完整性之法理，其低度之持有行為自不得再行割裂適用毒
    品危害防制條例予以處罰。
三、刑之減輕及酌科　　
　㈠上揭轉讓禁藥犯行，業據被告於偵查及本院審理時均自白犯
    罪，因性質上仍為轉讓毒品案件，雖藥事法並無自白減刑之
    規定，但本於相同事物應為相同處理之法理，及法秩序一致
    性之要求，且毒品危害防制條例第17條第2項僅係刑之減輕
    之特別規定，無涉該當犯罪之不法要件，縱法規競合而適用
    較重之藥事法第83條第1項轉讓禁藥罪論處，但被告既於偵
    查、本院審理中均已自白犯罪，仍應適用毒品危害防制條例
    第17條第2項規定減輕其刑（最高法院109年度台上字第4243
    號判決意旨參照）。
　㈡爰以行為人之責任為基礎，審酌被告轉讓甲基安非他命犯行
    ，客觀上增加甲基安非他命在社會流通之危險性，恐令施用
    毒品者沉迷於毒癮，無法自拔，輕則戕害個人身心，重則因
    缺錢購毒而引發各種犯罪，對社會秩序危害非輕，殊非可取
    。又被告前曾經觀察、勒戒執行完畢，直至本件犯行期間，
    復有多項施用第二級毒品前科，有臺灣高等法院被告前案紀
    錄表（見本院卷第13至73頁）存卷可參。亦即，被告從自身
    長期施用第二級毒品之經驗，對上開毒品所生危害之認識應
    甚為明瞭，仍為本件轉讓甲基安非他命之犯行，顯示主觀上
    遵守法規範之觀念亦屬薄弱，確值以相當之刑罰對應。惟念
    及被告犯後坦承犯行，態度尚可，且轉讓之對象為成年友人
    ，除人數僅1人外，轉讓數量亦甚微（0.5公克），復係由具
    有多項毒品前科之鍾聰敏（見警卷第8頁）主動要求拿取而
    轉讓等情，可認被告使毒品在外流通之數量不多，且與無償
    轉讓予未有施用毒品習慣者以增加毒品吸食人口之情形亦屬
    有別，所為之惡性與情節均尚未達嚴重之程度。末考量被告
    於行為時之年齡，除前述毒品前案紀錄外，尚有多項竊盜前
    科，素行難認良好，及其於本院審理中自陳之教育程度、婚
    姻及家庭經濟狀況等一切情狀（見本院卷第105頁），量處
    如主文所示之刑，以示刑法規範之有效及妥當，並給予被告
    與其罪責相符之刑罰。
四、沒收
　㈠被告持用之手機（IMEI碼：000000000000000）雖未扣案，然
    係供被告為本件轉讓甲基安非他命犯行所用且為被告所有之
    聯絡工具，業據被告於偵查中供認不諱（見偵卷第84頁），
    並有花蓮港務警察總隊偵查報告、通訊監察譯文及本院110
    年聲監字第54號通訊監察書（見警卷第5至10、11至14、67
    至71頁）在卷可查，爰依刑法第38條第2項規定，於被告所
    犯轉讓禁藥罪之項下，宣告沒收，於全部或一部不能沒收或
    不宜執行沒收時，依同條第4項規定，追徵其價額。   
　㈡另上開被告持用手機內插用之門號0000000000號SIM卡1張雖
    為供犯罪所用之物，然查該門號為被告之配偶陳怡君所申請
    ，非屬被告所有，有前引之被告所使用門號之基本資料在卷
    可考（見警卷第63頁），且無證據證明陳怡君無正當理由提
    供與被告使用，爰不予宣告沒收。
據上論斷，應依刑事訴訟法第273條之1、第299條第1項前段，判
決如主文。
本案經檢察官陳宗賢提起公訴、檢察官曹智恒到庭執行職務。
中　　華　　民　　國　　111 　年　　10　　月　　19　　日
　　　　　　　　　刑事第三庭    法　官  李珮綾
以上正本證明與原本無異。
如不服本判決應於收受送達後20日內向本院提出上訴書狀，並應
敘述具體理由。其未敘述上訴理由者，應於上訴期間屆滿後20日
內向本院補提理由書(均須按他造當事人之人數附繕本)「切勿逕
送上級法院」。
因疫情而遲誤不變期間，得向法院聲請回復原狀。
中　　華　　民　　國　　111 　年　　10　　月　　21　　日

                                書記官  陳俞汝

附錄本案論罪科刑法條：
毒品危害防制條例第8條第2項
轉讓第二級毒品者，處 6月以上5年以下有期徒刑，得併科新
臺幣 70 萬元以下罰金。

藥事法第83條第1項
明知為偽藥或禁藥，而販賣、供應、調劑、運送、寄藏、牙保、
轉讓或意圖販賣而陳列者，處7年以下有期徒刑，得併科新臺
幣 5 千萬元以下罰金。